臺灣高等法院刑事判決
111年度上易字第875號
上  訴  人  臺灣新北地方檢察署檢察官
上  訴  人  
即  被  告  郭昶成

上列上訴人等因被告詐欺案件，不服臺灣新北地方法院111年度
審易字第343號，中華民國111年4月26日第一審判決（起訴案號
：臺灣新北地方檢察署111年度偵緝字第10號、第11號、第12號
），提起上訴，本院判決如下：
    主  文
上訴駁回。                 
    事實及理由
一、審理範圍：
㈠、按「上訴得對於判決之一部為之」、「對於判決之一部上訴
    者，其有關係之部分，視為亦已上訴。但有關係之部分為無
    罪、免訴或不受理者，不在此限」、「上訴得明示僅就判決
    之刑、沒收或保安處分一部為之」，民國110年6月16日修正
    公布，自同年月18日起施行之刑事訴訟法第348條第1項、第
    2項、第3項分別定有明文。
㈡、本案檢察官起訴上訴人即被告郭昶成犯如起訴書所載3件詐欺
    犯行（告訴人分別為鄧麗茜、朱薪綸、林冠瑋），經原審審
    理後，認被告係犯刑法第339條第1項之詐欺取財罪（3罪）
    而判處如原判決附表所示之罪刑。嗣檢察官及被告不服原判
    決提起上訴，於111年6月16日繫屬本院，有原審法院111年6
    月14日新北院賢刑空111審易343字第30479號函上之本院收
    文戳章可憑（見本院卷第3頁），是本案上訴之效力及其範
    圍，應依現行刑事訴訟法第348條規定判斷（最高法院刑事
    大法庭110年度台上大字第5375號裁定意旨參照）。
㈢、又檢察官及被告於上訴書、上訴狀及本院準備程序時均陳明
    ：僅就原審判決關於被告詐欺告訴人鄧麗茜部分之量刑提起
    上訴（見本院卷第23至24、100頁），業已明示僅就關於被
    告詐欺告訴人鄧麗茜部分之刑提起上訴，依刑事訴訟法第34
    8條第3項規定及修法理由，本院審理範圍僅限於原判決附表
    編號一所處之刑，不及於原判決所認定犯罪事實、所犯法條
    （罪名）及沒收等其他部分，故此部分之認定，均引用第一
    審判決書所記載關於被告詐欺告訴人鄧麗茜部分之事實、證
    據及理由（如附件）。
二、檢察官上訴意旨略以：被告固坦承犯行，惟告訴人鄧麗茜損
    失達新台幣55萬餘元，而被告自案發後迄今，已超過1年，
    猶未賠償告訴人鄧麗茜任何損害，且無和解之誠意，其犯後
    全無悔意，態度惡劣，原審僅量處有期徒刑8月，量刑容有
    不符罪刑相當原則之嫌，請撤銷原判決另為被告適當之宣告
    刑。
三、被告上訴意旨略以：被告願與告訴人鄧麗茜和解，請從輕量
    刑云云。
四、按量刑輕重，屬法院得依職權自由裁量之事項，苟其量刑已
    以行為人之責任為基礎，並斟酌刑法第57條各款所列情狀，
    在法定刑度內，酌量科刑，無偏執一端，致明顯失出失入情
    形，自不得指為不當或違法（最高法院103年度台上字第291
    號、第331號判決意旨參照）；且在同一犯罪事實與情節，
    如別無其他加重或減輕之原因，下級審量定之刑，亦無過重
    或失輕之不當情形，則上級審法院對下級審法院之職權行使
    ，原則上應予尊重（最高法院85年度台上字第2446號判決意
    旨參照）。經查原審已斟酌：被告為具備一般智識程度及社
    會歷練之成年人，於肢體、氣力各方面，並無顯然欠缺或低
    下之情狀，對於不得以欺惘等非法手段向他人詐取財物之情
    ，當應知之甚詳，卻因一時貪念，不思付出自身勞力或技藝
    ，循合法正當之途徑取得所需，反而對本案告訴人鄧麗茜施
    用詐術，造成告訴人鄧麗茜受有財產上之損害，甚為不該。
    兼衡被告之素行、教育程度、職業、家庭經濟與生活狀況、
    犯罪之動機、目的、手段，以及犯後始終坦承犯行，態度勉
    可，然迄今未能與告訴人鄧麗茜達成和解或成立調解，亦未
    賠償告訴人鄧麗茜所受損害等刑法第57條各款所列情狀為被
    告量刑之基礎而量處被告有期徒刑8月。是檢察官及被告上
    訴意旨所述情狀原審業已審酌，並無濫用量刑權限，亦無判
    決理由不備，或其他輕重相差懸殊等量刑有所失出或失入之
    違法或失當之處。至被告雖稱有意與告訴人鄧麗茜和解，然
    被告現尚因另案詐欺案件在羈押中，且涉犯多起詐欺案件分
    由不同法院審理中，於本院審理時亦稱目前無法還錢等語，
    亦未與告訴人鄧麗茜達成和解或調解，故尚無量刑基礎改變
    之事由。綜上，檢察官及被告上訴意旨認原審量刑過輕或過
    重，指摘原判決不當，係對原判決就刑之量定已詳予說明審
    酌之事項，再為爭執，其上訴均無理由，應予駁回。
據上論斷，應依刑事訴訟法第373條、第368條，判決如主文。
本案經檢察官黃佳彥提起公訴，檢察官陳炎辰提起上訴，檢察官
林安紜到庭執行職務。
中　　華　　民　　國　　111 　年　　8 　　月　　23　　日
     　　　　　　 刑事第十六庭  審判長法　官  劉嶽承
                                      法　官  古瑞君
                                      法　官  廖紋妤
以上正本證明與原本無異。
不得上訴。 
                                      書記官  江珮菱
中　　華　　民　　國　　111 　年　　8 　　月　　24　　日
附件：
臺灣新北地方法院刑事判決
111年度審易字第343號
公　訴　人　臺灣新北地方檢察署檢察官
被　　　告　郭昶成  
上列被告因詐欺案件，經檢察官提起公訴（111 年度偵緝字第10
號、第11號、第12號），本院判決如下：
    主  文
郭昶成犯如附表宣告刑欄所示之罪，各處如附表宣告刑欄所示之
刑。附表編號二、三宣告刑欄所示之刑，應執行有期徒刑捌月，
如易科罰金，以新臺幣壹仟元折算壹日。
未扣案之犯罪所得合計新臺幣柒拾捌萬玖仟捌佰柒拾叁元均沒收
，於全部或一部不能沒收或不宜執行沒收時，追徵其價額。
    事實及理由
壹、查被告郭昶成所犯均係死刑、無期徒刑、最輕本刑為3 年以
    上有期徒刑以外之罪，其於準備程序就被訴事實為全部有罪
    之陳述，經告知簡式審判程序之旨，並聽取其與檢察官之意
    見後，本院認無不得或不宜改依簡式審判程序進行之處，爰
    依刑事訴訟法第273 條之1 第1 項、第284 條之1 之規定，
    裁定進行簡式審判程序。
貳、本案犯罪事實及證據，除補充「被告郭昶成於111 年3 月31
    日本院準備程序及審理時之自白（參本院卷附當日各該筆錄
    ）」為證據外，餘均引用附件即檢察官起訴書之記載。
叁、論罪科刑：
一、按刑法第339 條第1 項、第2 項分別規定詐欺取財罪及詐欺
    得利罪，前者之行為客體係指財物，後者則指取得債權、免
    除債務、延期履行債務或提供勞務等財物以外之財產上不法
    利益（參最高法院86年度台上字第3534號刑事判決意旨）。
    查被告實行附表編號三所示犯行，騙得他人匯出款項為其購
    買網路遊戲之遊戲點數，客觀上仍屬詐騙他人之金錢，尚與
    前述判決意旨界定之詐欺得利範疇有別。是核被告所為，皆
    係犯刑法第339 條第1 項之詐欺取財罪。公訴意旨指摘被告
    附表編號三部分所為成立詐欺得利罪一節，容有誤會，然其
    基本社會事實同一，應由本院變更起訴法條加以審理。被告
    基於同一犯意，反覆實行詐欺告訴人鄧麗茜、朱薪綸、林冠
    瑋（以下合稱本件告訴人）後，多次收取本件告訴人交付之
    金錢，均係在密接之時間、地點而為，各屬接續之一行為，
    應僅各論為一罪。被告所為本件各該犯行，行為對象、侵害
    法益之歸屬皆有區別，顯係基於不同之犯意而為，自應予分
    論併罰。
二、審酌被告為具備一般智識程度及社會歷練之成年人，於肢體
    、氣力各方面，並無顯然欠缺或低下之情狀，對於不得以欺
    惘等非法手段向他人詐取財物之情，當應知之甚詳，卻因一
    時貪念，不思付出自身勞力或技藝，循合法正當之途徑取得
    所需，反而分別對本件告訴人施用詐術，造成本件告訴人皆
    受有財產上之損害，均甚不該，兼衡被告之素行、教育程度
    、職業、家庭經濟與生活狀況、犯罪之動機、目的、手段，
    以及犯後始終坦承犯行，態度勉可，然迄今未能與本件告訴
    人達成和解或成立調解，亦未賠償本件告訴人所受損害等一
    切情狀，分別量處如主文第1 項所示之刑，並就得易科罰金
    之刑定應執行之刑，且皆諭知易科罰金之折算標準，以資處
    罰。
肆、被告實行本件各該犯行取得之金錢合計新臺幣78萬9,873元
    ，概屬其犯罪所得，且未見實際合法發還本件告訴人之事證
    ，基於任何人不能保有犯罪所得之立法原則，自應於主文第
    2 項宣告沒收，並於全部或一部不能沒收或不宜執行沒收時
    ，追徵其價額。
伍、本判決係依刑事訴訟法第310 條之2 及第454 條所製作之簡
    化判決，依法僅需記載犯罪事實、證據名稱及應適用之法條
    ，並得以簡略方式為之，如認定之犯罪事實、證據及應適用
    之法條，與檢察官起訴書之記載相同者，得引用之，附此敘
    明。
據上論斷，應依刑事訴訟法第273 條之1 第1 項、第299 條第1
項前段、第300 條、第310 條之2 、第454 條（本件依刑事判決
精簡原則，僅記載程序法條文），判決如主文。
本案經檢察官黃佳彥偵查起訴，由檢察官陳炎辰到庭執行公訴。
中　　華　　民　　國    111   年 　  4  　月 　 26  　日
                 刑事第二十四庭  法  官　李俊彥   
以上正本證明與原本無異。
如不服本判決，應於判決送達後20日內敘明上訴理由，向本院提
出上訴狀（應附繕本），上訴於臺灣高等法院。其未敘述上訴理
由者，應於上訴期間屆滿後20日內向本院補提理由書「切勿逕送
上級法院」。
                                 書記官  林慈恩
中　　華　　民　　國    111   年 　  4  　月 　 26  　日
附錄本判決論罪之法律條文：
中華民國刑法第339 條
意圖為自己或第三人不法之所有，以詐術使人將本人或第三人之
物交付者，處5 年以下有期徒刑、拘役或科或併科50萬元以下罰
金。
以前項方法得財產上不法之利益或使第三人得之者，亦同。
前二項之未遂犯罰之。  

附表：
編號 犯罪事實 宣告刑 一 即附件犯罪事實欄一、（一）所載之詐欺犯行。 郭昶成犯詐欺取財罪，處有期徒刑捌月。 二 即附件犯罪事實欄一、（二）所載之詐欺犯行。 郭昶成犯詐欺取財罪，處有期徒刑陸月，如易科罰金，以新臺幣壹仟元折算壹日。 三 即附件犯罪事實欄一、（三）所載之詐欺犯行。 郭昶成犯詐欺取財罪，處有期徒刑肆月，如易科罰金，以新臺幣壹仟元折算壹日。 
--------------------------------------------------------
臺灣新北地方檢察署檢察官起訴書
                                     111年度偵緝字第10號
                                     111年度偵緝字第11號
                                     111年度偵緝字第12號
　　被　　　告　郭昶成　
上列被告因詐欺案件，已經偵查終結，認應提起公訴，茲將犯罪
事實及證據並所犯法條分敘如下：
　　　　犯罪事實
一、郭昶成於民國110年4月至5月期間，租屋居住於新北市○○區○
    ○路00巷00號0樓，期間僅係打零工，無正式工作，為償還在
    外積欠之債務，基於意圖為自己不法之所有而詐欺取財、詐
    欺得利之犯意，分別為下列犯行：
（一）詐欺鄧麗茜部分
　１、郭昶成以從事iPhone手機買賣惟因故無帳戶使用為由，欺
      騙不知情之張幀宏（業經不起訴處分）提供其所有中國信
      託商業銀行帳號000000000000號帳戶（下稱張幀宏中國信
      託銀行帳戶）與郭昶成使用。
　２、郭昶成知悉其父親郭品村為出租車司機，與旅行社職員鄧
      麗茜有業務往來，透過郭品村（對郭昶成詐欺犯行並不知
      情）使用手機之聯絡人紀錄，取得鄧麗茜Line通訊軟體帳
      號，自110年4月6日前某時，透過Line通訊軟體聯繫鄧麗
      茜，佯稱有管道提供優惠訂房服務云云，致鄧麗茜陷於錯
      誤，於110年4月6日至110年4月28日，陸續依指示匯款共
      新臺幣（下同）554,073元至郭昶成指定張幀宏所有中國
      信託商業銀行帳號000000000000號帳戶。嗣郭昶成均未提
      出訂房紀錄，且失去聯繫，鄧麗茜始悉受騙。
（二）詐欺朱薪綸部分
　１、郭昶成結識其房東之子朱薪綸，於110年5月10日10時許，
      在新北市○○區○○路000號朱薪綸所經營公仔店，向朱薪綸
      佯稱可販售全新iPhone12 PRO、iPhone12 PROMAX手機各1
      支、海賊王景品模型180隻云云，致朱薪綸陷於錯誤，支
      付手機訂金25,000元、景品價金35,100元。
　２、於110年5月10日21時許，在新北市○○區○○路00巷00號0樓，
      向朱薪綸佯稱可販賣全新iPhone12 PROMAX手機2支、海賊
      王景品模型120隻云云，致朱薪綸陷於錯誤，支付手機訂
      金31,000元、景品價金28,300元。
　３、於110年5月11日15時許，在新北市○○區○○路000號，向朱薪
      綸佯稱可販售全新iPhone12 PRO、iPhone12 PROMAX手機
      各1支、海賊王景品模型320隻云云，致朱薪綸陷於錯誤，
      支付手機訂金19,000元、景品價金40,000元。總計朱薪綸
      共支付178,400元，嗣因未取得商品，亦無法聯繫郭昶成
      ，始悉受騙。
（三）詐欺林冠瑋部分
　１、郭昶成以購買遊戲點數為由，欺騙不知情之遊戲幣商詹鈞
      期告知其所有台新國際商業銀行帳號000-00000000000000
      號（下稱詹鈞期台新銀行帳戶）。
　２、郭昶成於110年5月間，在於新北市○○區樂華夜市向其結識
      之攤商林冠瑋佯稱有價格便宜之3C電子、家電產品通路，
      如林冠瑋協助找客戶購買產品，支付訂金，可抽取仲介費
      用云云，致林冠瑋陷於錯誤，向郭昶成購買iPhone 12手
      機2隻、AIRPODS藍芽耳機11台，嗣林冠瑋及其友人陸續匯
      款25,900元、31,500元至詹鈞期台新銀行帳戶，總計林冠
      瑋共支付57,400元。郭昶成再另行將詹鈞期提供之點數變
      現，因而獲得相當於57,400元之不法利益。嗣林冠瑋未取
      得商品，亦無法聯繫郭昶成，始悉受騙。
二、案經鄧麗茜、朱薪綸、林冠瑋訴請新北市政府警察局新莊分
    局、中和分局報告偵辦。
　　　　證據並所犯法條
一、證據清單及待證事實：
編號 證據名稱 待證事實 1 被告郭昶成之自白 ①承認詐欺告訴人鄧麗茜、朱薪綸、林冠瑋財物之犯罪事實。 ②供稱詐欺犯罪所得均用於償還債務。 2 ①證人張幀宏警詢陳述及偵查中證述（已具結） ②證人張幀宏提出與被告間對話紀錄截圖、被告交付之中國銀聯卡影本 ①本案期間，被告為張幀宏中國信託銀行帳戶實際使用人。 ②被告以有價格便宜之3C電子、家電產品通路為由向多人詐欺財物之事實。 3 ①告訴人鄧麗茜警詢陳述及偵查中以證人身分所為證述（已具結） ②告訴人鄧麗茜提出匯款憑證、與被告間對話紀錄截圖、訂房確認單 犯罪事實欄一（一）部分之犯罪事實。 4 張幀宏中國信託銀行帳戶交易明細 佐證本件犯罪事實。 5 ①告訴人朱薪綸警詢陳述及偵查中以證人身分所為證述（已具結） ②告訴人朱薪綸提出與被告間對話紀錄截圖 犯罪事實欄一（二）部分之犯罪事實。 6 ①告訴人林冠瑋警詢陳述 ②告訴人林冠瑋提出匯款憑證、對話紀錄 犯罪事實欄一（三）部分之犯罪事實。 7 ①證人詹鈞期警詢陳述 ②證人詹鈞期提出與被告間對話紀錄截圖、交易明細截圖 犯罪事實欄一（三）部分之犯罪事實。 
二、所犯法條：
（一）核被告郭昶成犯罪事實欄一（一）（二）所為，係犯刑法
      第339條第1項詐欺取財罪嫌，犯罪事實欄一（三）所為，
      係犯刑法第339條第2項詐欺得利罪嫌。
（二）被告基於接續反覆實施之犯意，詐欺告訴人3人後，多次
      收取各告訴人交付之金錢，均係在密接之時間而為，犯罪
      手段相同，均為接續之一行為。被告詐欺告訴人3人，犯
      意各別，行為互殊，請分論併罰。
（三）被告犯罪所得789,873元，請依刑法第38條之1第1項、第3
       項等規定宣告沒收，於全部或一部不能沒收或不宜執行
      沒收時，追徵其價額。
三、依刑事訴訟法第251條第1項提起公訴。
　　此　致
臺灣新北地方法院
中　　華　　民　　國　 111　　年　　 1　　月　　 6　　日
　　　　　　　　　　　　　　　檢　察　官　黃佳彥